【裁判字號】    97,易,1950
【裁判日期】    971006
【裁判案由】    竊盜
【裁判全文】
臺灣板橋地方法院刑事判決              97年度易字第1950號
公  訴  人  臺灣板橋地方法院檢察署檢察官
被      告  乙○○
上列被告因竊盜案件，經檢察官提起公訴（97年度偵字第8733號）
，本院判決如下：
    主  文
乙○○無罪。
    理  由
一、公訴意旨略以：緣被告乙○○曾受僱於告訴人丙○○，在各
    工地施作工程，詎被告於民國（下同）96年10月27日，赴告
    訴人位於桃園縣桃園市○○路191 巷20號之2 之住處，適見
    告訴人開立支票多紙欲交付予廠商或友人，竟萌生不法所有
    之意圖，趁告訴人未注意之際，徒手竊取其中2 紙支票（發
    票人均為正暉工程有限公司、票載發票日均為97年1 月5 日
    、票面金額均為新臺幣〈下同〉5 萬元、付款地均為新光銀
    行中壢分行、票號分別為CB0000000 及CB0000000 號，下稱
    本案支票），得手後，再委由不知情之友人高福登與高徐玉
    英持向銀行辦理託收提示，惟因告訴人發現本案支票不知去
    向後，業已辦理掛失止付手續，該等支票乃遭退票，因認被
    告涉犯刑法第320 條第1 項之竊盜罪嫌云云。
二、按犯罪事實應依證據認定之，無證據不得推定其犯罪事實；
    又不能證明被告犯罪者，應諭知無罪之判決；刑事訴訟法第
    154 條第2 項、第301 條第1 項分別定有明文。次按所謂證
    據，係指直接間接足以證明犯罪行為之一切證人、證物而言
    ，且事實之認定，應憑證據，如未能發現相當證據，或證據
    不足以證明，自不能以推測或擬制之方法，以為裁判基礎，
    最高法院30年上字第128 號、40年臺上字第86號判例均可資
    參考。再按認定不利於被告之事實，須依積極證據，苟積極
    證據不足為不利於被告事實之認定時，即應為有利於被告之
    認定，更不必有何有利之證據，最高法院30年上字第816 號
    判例意旨可資參照。另按刑事訴訟上證明之資料，無論其為
    直接或間接證據，均須達於通常一般之人均不致有所懷疑，
    而得確信其為真實之程度，始得據為有罪之認定，若其關於
    被告是否犯罪之證明未能達此程度，而有合理懷疑之存在，
    致使無從形成有罪之確信，根據「罪證有疑，利於被告」之
    證據法則，即不得遽為不利被告之認定，有最高法院76年度
    臺上字第4986號判例可稽。
三、本件公訴人認被告乙○○涉有竊盜罪嫌，無非以被告於警詢
    時及偵查中之供述、證人即告訴人於警詢時及偵查中之指（
    證）述、告訴人之友人戊○○於警詢時之陳述、上開支票提
    示人高福登及高徐玉英於警詢時之陳述及卷附票據掛失止付
    通知書、遺失票據申報書、掛失止付票據提示人資料查報表
    、支票暨退票理由書等為據。惟訊據被告乙○○堅決否認有
    何竊盜犯行，辯稱：伊係於96年3 月1 日以「技術出資」之
    方式，入股告訴人所經營之正曄工程有限公司，嗣為該公司
    取得諸多轉包之工程案，使該公司獲取約260 萬元之工程款
    ，惟告訴人遲遲未依約給付紅利予伊，經伊多次要求後，告
    訴人始於96年10月31日，在桃園縣桃園市○○路191 巷20之
    2 號3 樓住所內，將本案支票2 紙交予伊，本件告訴人純係
    因先前曾唆使小弟毆傷伊，為阻止伊求償，乃誣指伊竊取本
    案支票等語。
四、經查：
  (一)本件被告於警詢時及偵查中雖供稱曾持有本案支票，且委託
    友人高福登等人提示該等支票等語，惟亦一再供稱告訴人係
    為給付薪資及合夥利潤，始於96年10月31日，在告訴人之上
    開住處內，將本案支票交予伊等情（參見臺灣板橋地方法院
    檢察署97年度偵字第8733號偵查卷第4 頁、第34至35頁），
    是依被告於警詢時及偵查中之全供述意旨觀之，除可證明被
    告曾持有暨經手本案支票外，並無法憑認被告有竊取該等支
    票之行為，本院自難遽認被告成立本件竊盜罪責。
  (二)告訴人丙○○於警方初詢時，並未指述被告竊取本案支票，
    卻僅陳稱本案支票於96年11月1 日在其上開住處內遺失云云
    （參見同上偵查卷第10頁），迨警方複詢時，仍陳稱本案支
    票係於上述時、地遺失等情，嗣警方提示被告所辯情節暨追
    問是否提出告訴後，竟仍泛稱「沒有」、「請依法偵辦」等
    語（參見同上偵查卷第12至13頁），絲毫未見其有駁斥被告
    辯解之舉，亦未見其提出本案支票遭被告竊取之指述，更未
    見其有對被告提出竊盜告訴之意思，而其於警詢時所陳本案
    支票脫離其占有之時間與原因，又與公訴意旨完全不符，則
    本件是否得憑告訴人於警詢時之指訴遽認被告成立本件竊盜
    罪責，實有產生合理懷疑之餘地；次證人即告訴人丙○○嗣
    於偵查中雖到庭證稱被告於96年10月27日自其上開住處離開
    後，乃發現本案支票不翼而飛，本案支票原係欲交付予學長
    之妻「倩姐」者，迨票期即將屆至之際，始辦理掛失止付手
    續云云（參見同上偵查卷第35至36頁），然此部分證詞內容
    與其先前於警詢時所指訴之內容完全不相符，是否堪予採信
    ，已非無疑，嗣經檢察官指揮警方繼續追查後，告訴人雖於
    警方詢問時陳稱本案支票係為向「倩姐」即聶倩玉調借現金
    而開立者，開立當日連同本案支票在內，總計有6 紙支票，
    均攤開在其住處客廳之茶几上，嗣僅有其與被告2 人在該址
    屋內，期間其曾離開過客廳，未注意被告是否拿取本案支票
    云云（參見同上偵查卷第65頁），另戊○○亦向警方陳稱告
    訴人曾向其調借現金10萬元，原應開立同額支票以清償款項
    ，然因告訴人遺失支票，乃於96年11月中旬以現金清償該筆
    欠款云云（參見同上偵查卷第68頁），然本案支票究竟係調
    借款項時之擔保工具，抑或係調借款項後之清償工具，告訴
    人與戊○○2 人說詞仍屬不一，且本案支票開立當日既僅有
    6 紙支票攤開在告訴人住處客廳之茶几上，告訴人何以無法
    注意或當場發覺被告是否有拿取本案支票，又何以遲至發覺
    本案支票遺失後約1 個月之久始辦理掛失止付手續，均未見
    其提出任何合理之說明，凡此在在顯示告訴人於偵查中之證
    詞暨其與戊○○嗣於警方追查時所陳述內容，是否確與事實
    相符，仍非無疑，迨本院審理時，經同時傳喚證人即告訴人
    丙○○、戊○○2 人到庭隔離實施交互詰問結果，除上開諸
    多疑點未見釐清外（參見本院97年9 月8 日審判筆錄第6 頁
    、第7 頁），更發現告訴人與戊○○2 人對於本案支票所屬
    借款之借款時間、借款方式、是否分次調借、是否約定償還
    期限等重要關鍵且無法諉為不知之細節，彼此證詞竟出現諸
    多重大歧異矛盾之處（參見同上審判筆錄第8 頁、第12頁、
    第13至15頁），且彼等證稱告訴人於97年1 月間以現金方式
    清償該筆借款一端，復與戊○○於警詢時具體陳明告訴人係
    於96年10月間在聶女住處交還該筆借款之現金等情完全不符
    ，凡此益見告訴人於警詢時、偵查中及本院審理時之指（證
    ）述內容，暨戊○○於警詢時及本院審理時之陳（證）述內
    容，均顯有合理懷疑存在之餘地，本院殊無從憑以遽認被告
    成立本件竊盜罪責。
  (三)被告友人高福登及高徐玉英於警詢時之陳述，固得證明彼等
    受被告請託而持本案支票向銀行辦理託收提示手續，並得證
    明被告曾經手持有本案支票，然被告持有本案支票之原因，
    是否確係自告訴人處竊盜所得，仍無從依據高福登及高徐玉
    英之陳述內容予以認定，本院自難憑以遽認被告成立本件竊
    盜罪責。
  (四)卷附票據掛失止付通知書、遺失票據申報書、掛失止付票據
    提示人資料查報表、支票暨退票理由書等資料，固得證明被
    告之友人曾持本案支票向銀行辦理託收提示手續，且因告訴
    人業已辦理掛失止付手續而遭退票，惟本案之爭點既在於被
    告持有上開支票之原因是否為其竊盜所得（詳如上述），本
    院自無從僅憑此等書證資料遽認被告成立本件竊盜罪責。
  (五)綜上所述，本件公訴人暨告訴人所指各端，均無一足資證明
    被告成立公訴意旨所指之竊盜犯行，本院依調查證據所得結
    果，亦無從認定被告確有竊取本案支票之情事，此外，復查
    無其他積極事證足以證明被告確成立本件竊盜罪責，揆諸上
    揭說明，要屬不能證明其犯罪，爰為無罪之諭知。末查被告
    雖提出上開情節而辯解，並舉證人甲○○、丁○○等為證，
    然經本院審酌其辯解內容，暨調查相關證據後，認悉與本案
    之判斷無涉，爰不予採擇為有利或不利於被告認定之論據，
    附此敘明。
據上論斷，應依刑事訴訟法第301條第1項，判決如主文。
本件經檢察官江耀民到庭執行職務。
中    華    民    國    97    年    10    月    6     日
                  刑事第二庭  法  官  王屏夏
上列正本證明與原本無異。
如不服本判決，應於判決送達後10日內敘明上訴理由，向本院提
出上訴狀（應附繕本），上訴於臺灣高等法院。
                              書記官  陳金鳳
中    華    民    國    97    年    10    月    6     日


司法院資訊處製作；財團法人民間司法改革基金會備份。
